【裁判字號】    98,訴,1064
【裁判日期】    980831
【裁判案由】    毒品危害防制條例
【裁判全文】
臺灣板橋地方法院刑事判決              98年度訴字第1064號
公  訴  人  臺灣板橋地方法院檢察署檢察官
被      告  甲○○
上列被告因違反毒品危害防制條例案件，經檢察官提起公訴（97
年度毒偵字第9647號），本院判決如下：
    主  文
甲○○施用第一級毒品，累犯，處有期徒刑壹年。
扣案之注射針筒貳支均沒收。
    事  實
一、甲○○：(一)於民國87年間，因施用毒品案件，經本院以87年
    度毒聲字第944 號裁定送觀察、勒戒後，認有繼續施用毒品
    之傾向，經本院以87年度毒聲字第1609號裁定令入戒治處所
    施以強制戒治，復經本院以88年度毒聲字第574 號裁定停止
    戒治，於88年2 月3 日停止戒治出所，所餘戒治期間交付保
    護管束，於88年8 月23日保護管束期滿，強制戒治執行完畢
    ，並經臺灣板橋地方法院檢察署檢察官以88年度戒毒偵字第
    160 號為不起訴處分確定；(二)於91年間，因施用毒品案件，
    經本院以91年度毒聲字第2815號裁定令入戒治處所施以強制
    戒治，於92年10月3 日強制戒治執行完畢（轉執行下述之有
    期徒刑7 月部分）；此部分施用毒品犯行，並經本院以97年
    度訴字第2166號判決判處有期徒刑7 月確定，送監執行於93
    年5 月2 日縮刑期滿執行完畢；(三)於94年間，因竊盜案件，
    經本院以94年度簡字第515 號判決判處有期徒刑5 月確定，
    於94年4 月29日易科罰金執行完畢；(四)於95年間，因竊盜案
    件，經本院以95年度易字第156 號判決判處有期徒刑1 年2
    月確定；(五)於同年間，因妨害公務案件，經臺灣士林地方法
    院以95年度訴字第893 號判決判處有期徒刑9 月確定；(六)於
    前開(二)所示之強制戒治執行完畢釋放後5 年內之95年間，再
    犯施用毒品案件，經同法院以95年度訴字第819 號判決判處
    有期徒刑10月確定；上開(四)至(六)所示之數罪刑，復經本院以
    96年度聲減字第7694號裁定依序減為有期徒刑7 月、4 月又
    15日、5 月，應執行有期徒刑1 年4 月確定，送監執行於96
    年7 月16日縮刑期滿執行完畢。詎其猶不知悔改，復基於施
    用第一級毒品海洛因之犯意，於97年12月4 日23時29分許（
    起訴書誤繕為97年4 月17日23時29分許）為警查獲採尿時回
    溯26小時內之某時（應扣除自為警查獲迄採尿時之公權力拘
    束時間），在不詳處所，將第一級毒品海洛因以清水稀釋後
    ，以注射針筒注射之方式，施用第一級毒品海洛因1 次。旋
    於同日17時30分許，在臺北縣三重市○○路○ 段48號1 樓為
    警查獲，並扣得其所有而供其施用第一級毒品所用之注射針
    筒2 支，且經採集其尿液送驗，始悉上情。
二、案經臺北縣政府警察局三重分局報告臺灣板橋地方法院檢察
    署檢察官偵查起訴。
 理  由
一、證據能力：
    本案公訴人所引用之卷證資料（包含人證與文書證據），並
    無證據證明係公務員違背法定程序所取得，又被告以外之人
    於審判外之陳述，經核並無非出於自由意願而為陳述或遭違
    法取證及顯有不可信之情況，再卷內之文書證據，亦無刑事
    訴訟法第159 條之4 之顯有不可信之情況與不得作為證據之
    情形，且被告迄本院言詞辯論終結前均未聲明異議，依刑事
    訴訟法第159 條至159 條之5 之規定，均有證據能力，合先
    敘明。
二、訊據被告矢口否認有何施用第一級毒品之犯行，辯稱：伊將
    自己之尿液採尿裝於瓶內，再將尿瓶交予警員，然警員並未
    當場封簽，又扣案之注射針筒2 支並非伊所有，而係向警員
    密告伊施用毒品之人所帶來的，伊係遭人誣陷云云。惟查：
  (一)被告為警查獲後所排放之尿液，經採樣送請臺灣檢驗科技股
    份有限公司先以EIA 酵素免疫分析法初步檢驗，再以GC/MS
    氣相層析質譜儀法確認檢驗，均呈鴉片類（嗎啡）陽性反應
    之情，有該公司97年12月18日濫用藥物檢驗報告1 紙在卷足
    參（見偵查卷第47頁），此外，並有查獲照片1幀 在卷可佐
    （見偵查卷第22頁），且有被告所有而供其施用第一級毒品
    所用之注射針筒2 支扣案可資佐證，而按海洛因經注射或吸
    入人體後，約百分之八十於24小時內自尿中排出，一般而言
    ，尿液中能否驗出嗎啡陽性反應與其投與量、投與途徑、採
    尿時間、個人體質及檢測方法之靈敏度有關，國外曾有文獻
    報導注射6 毫克海洛因鹽酸鹽，其代謝物嗎啡之平均可檢出
    時限約為26小時，業經行政院衛生署藥物食品檢驗局於81年
    9 月8 日以藥檢壹字第8114885 號函述綦詳。再參諸海洛因
    係由嗎啡經化學合成之半人工合成品，其毒性倍於嗎啡，其
    施打或吸食後經人體代謝作用而分解成毒性較低之嗎啡，而
    於尿液中被檢測出，故吸食或施打海洛因或嗎啡在尿液中均
    以嗎啡形態被檢測出，此為本院職務上已知之事實；復觀以
    目前一般常見施用之第一級毒品皆係海洛因，甚少有施用鴉
    片或嗎啡者之常情，則被告所施用之毒品應係海洛因之事實
    ，亦堪認定。再者，前揭尿液檢驗報告係以GC/MS 氣相層析
    質譜儀分析法作為確認檢驗之方式，而該方法之原理係檢品
    經氣化後，通過層析管分離純化，再將純化後之成分循序送
    入質譜儀做個別鑑定。因質譜儀所測定之圖譜，在化學上被
    公認具有指紋特性，故可據以完全判定該檢品係為何種化合
    物，並經臺北榮民總醫院認為若以GC/MS 氣相層析質譜儀分
    析法，作藥物及其代謝產物之定性及定量分析，幾乎不會有
    偽陽性反應產生，此經該院於83年4 月7 日以83北總內字第
    3059號函釋明在案。是以，被告上開所採尿液送驗結果既有
    嗎啡類之陽性反應，顯見被告在前開為警查獲採尿前回溯26
    小時內某時點，確曾施用第一級毒品海洛因之情無訛，則被
    告猶空言否認，辯稱：係遭誣陷云云，要屬卸責之詞，不足
    採信。
  (二)被告雖於本院審理時辯稱：伊將自己之尿液採尿裝於瓶內，
    再將尿瓶交予警員，然警員並未當場封簽云云，然被告於警
    詢時已自承：（問：警方給你之空瓶是否為你自己清洗並施
    放尿液？）是的等語（見偵查卷第19頁），復於偵查中明確
    供稱：（問：為警查獲後，在警察局內是否有親自採尿、封
    瓶？）有等語（見偵查卷第34頁反面），是被告於本院訊問
    時改稱：伊採尿後，警員並未當場封簽云云，要係事後圖卸
    之詞，無可採信。被告再辯稱：扣案之注射針筒2 支，係向
    警員密告之人所帶去，並非伊所有云云。然扣案之注射針筒
    2 支乃係警員查獲被告時，在被告所經營之臺北縣三重市○
    ○路○ 段48號之店內所扣得之情，業據被告於警詢時供稱：
    （問：警方於今4 日下午17時30分許，前往三重市○○路○
    段48號店名：AV女優俗俗俗，當時警方進入店內時，現場有
    你與周添丁在場，而後警方於店內當場查獲你於店內販售色
    情光碟〈無碼〉，且警方於店內後方紙箱上，查獲已使用過
    海洛因注射針筒2 支等物品，故將你們二人及查扣之色情光
    碟〈無碼〉4 片、已使用過海洛因注射針筒2 支等物品帶返
    所偵辦，是否屬實？）屬實等語（見偵查卷第16頁），而警
    員查獲被告時，現場除被告在場外，尚有被告之友人周添丁
    在場之情，亦經被告於警詢時供證明確（見偵查卷第16頁）
    ，是被告所稱：係向警方密告之人帶扣案之注射針筒2 支來
    誣陷伊云云，顯非事實，其上所所辯無非臨訟飾卸之語，殊
    難採信。綜上所述，被告所辯，均係卸責之詞，不足採信。
    本案事證明確，被告犯行，洵堪認定，應依法論科。
三、按施用第一、二級毒品為犯罪行為，毒品危害防制條例第10
    條定有處罰明文。故施用第一、二級毒品者，依前揭規定本
    應科以刑罰。惟基於刑事政策，對合於一定條件之施用者，
    則依同條例第20條、第23條之規定，施以觀察、勒戒及強制
    戒治之保安處分。又毒品危害防制條例於92年7 月9 日修正
    公布，自93年1 月9 日施行，其中第20條、第23條將施用毒
    品之刑事處遇程序，區分為「初犯」及「5 年內再犯」、「
    5 年後再犯」。依其立法理由之說明：「初犯」，經觀察、
    勒戒或強制戒治後，應為不起訴處分或不付審理之裁定；經
    觀察、勒戒或強制戒治執行完畢釋放後，「5 年內再犯」者
    ，因其再犯率甚高，原實施之觀察、勒戒及強制戒治既已無
    法收其實效，爰依法追訴或裁定交付審理。至於經觀察、勒
    戒或強制戒治執行完畢釋放後，「5 年後再犯」者，前所實
    施之觀察、勒戒或強制戒治已足以遮斷其施用毒品之毒癮，
    為期自新及協助其斷除毒癮，仍適用「初犯」規定，先經觀
    察、勒戒或強制戒治之程序。從而依修正後之規定，僅限於
    「初犯」及「5 年後再犯」二種情形，始應先經觀察、勒戒
    或強制戒治程序。倘被告於5 年內已再犯，經依法追訴處罰
    ，縱其第三次（或第三次以上）再度施用毒品之時間，在初
    犯經觀察、勒戒或強制戒治執行完畢釋放5 年以後，已不合
    於「5 年後再犯」之規定，且因已於「5 年內再犯」，顯見
    其再犯率甚高，原實施觀察、勒戒或強制戒治，已無法收其
    實效，即應依該條例第10條處罰。至於第三次（或第三次以
    上）施用毒品之時間，是否宜有期間限制？以多久為適宜？
    則分屬刑事政策、專門醫學之範圍，非審判機關所能決定，
    有待循立法途徑解決（最高法院97年第5 次刑事庭會議決定
    要旨可參）。查被告有如事實一之(二)、(六)所示之強制戒治執
    行完畢及於該強制戒治執行完畢5 年內再犯施用毒品犯行，
    經法院判處罪刑確定等情，有臺灣高等法院被告前案紀錄表
    在卷可稽，被告既曾於強制戒治執行完畢釋放後「5 年內再
    犯」施用毒品犯行，且經法院判處罪刑確定，又三犯本案施
    用第一級毒品之犯行，自非屬毒品危害防制條第20條第3 項
    所定「5 年後再犯」之情形。是被告於5 年後三犯本案施用
    第一級毒品之罪，事證明確，應依法論科。
四、查海洛因係毒品危害防制條例第2 條第2 項第1 款所稱之第
    一級毒品。核被告施用第一級毒品海洛因之行為，係犯同條
    例第10條第1 項之施用第一級毒品罪。查本案被告為警查獲
    之日乃係97年12月4 日之情，業據被告於警詢時供明在卷（
    見偵查卷第16頁），且有扣押筆錄1 件及臺北縣政府警察局
    三重分局執行拘提逮捕告知本人通知書1 紙在卷可佐（見偵
    查卷第7 、11頁），是被告本案施用第一級毒品之犯罪時間
    應係被告為警查獲之日即「97年12月4 日」23時29分許為警
    查獲採尿時回溯26小時內之某時（應扣除自為警查獲迄採尿
    時之公權力拘束時間），起訴書誤繕為「97年4 月17日」23
    時29分許為警採尿前回溯26小時內之某時，尚有誤會，然經
    蒞庭檢察官於本院審理時當庭更正起訴書之犯罪時間（見本
    院98年8 月11日審判筆錄第1 頁），是本院自得就檢察官更
    正後之犯罪時間予以審酌，併此敘明。又被告施用第一級毒
    品前後，持有第一級毒品之低度行為，為施用之高度行為所
    吸收，不另論罪。被告有如事實一之(二)至(六)所示之犯罪科刑
    及執行情形，有臺灣高等法院被告前案紀錄表在卷可稽，其
    於上開有期徒刑執行完畢後5 年內，故意再犯本案有期徒刑
    以上之罪，為累犯，應依刑法第47條第1 項之規定，加重其
    刑。爰審酌被告前因施用毒品，獲得不起訴處分之寬典，並
    經法院判處罪刑確定，仍無法戒絕毒癮，再次漠視法令禁制
    而犯本罪，惟其施用毒品所生危害，實以自戕身心健康為主
    ，對於他人生命、身體、財產等法益，尚無明顯而重大之實
    害，兼衡其犯罪後否認犯行之態度等一切情狀，量處如主文
    所示之刑，以示懲儆。又扣案之注射針筒2 支，雖被告否認
    為其所有，然該2 支注射針筒，係在被告所經營之店內即臺
    北縣三重市○○路○ 段48號內為警所查獲，顯見該2 支注射
    針筒確係被告所有而供其施用第一級毒品所用之物甚明，自
    應依刑法第38條第1 項第2 款之規定，宣告沒收。
五、又中華民國96年罪犯減刑條例雖於96年7 月4 日制定公布，
    並自同年月16日施行，然本案被告之犯罪日期為97年12月4
    日23時29分許（起訴書誤繕為97年4 月17日23時29分許）為
    警查獲採尿時回溯26小時內之某時（應扣除自為警查獲迄採
    尿時之公權力拘束時間），係在該條例第2 條所規定之96年
    4 月24日以後，是本案核與減刑之要件不符，自不得減刑，
    末此指明。
據上論斷，應依刑事訴訟法第299 條第1 項前段，毒品危害防制
條例第10條第1 項，刑法第11條前段、第47條第1 項、第38條第
1 項第2 款，判決如主文。
本案經檢察官郭季青到庭執行職務。
中    華    民    國    98    年    8     月    31    日
                  刑事第十六庭  審判長法  官  許必奇
                                      法  官  陳明偉
                                      法  官  鄧雅心
以上正本證明與原本無異。
如不服本判決應於收受判決後10日內向本院提出上訴書狀，並應
敘述具體理由。其未敘述上訴理由者，應於上訴期間屆滿後20日
內向本院補提理由書（均須按他造當事人之人數附繕本）「切勿
逕送上級法院」。
                                      書記官  王小芬
中    華    民    國    98    年    8     月    31    日
附錄本案論罪科刑法條
毒品危害防制條例第十條
施用第一級毒品者，處六月以上五年以下有期徒刑。
施用第二級毒品者，處三年以下有期徒刑。


司法院資訊處製作；財團法人民間司法改革基金會備份。
